【裁判字號】    97,聲,448
【裁判日期】    970630
【裁判案由】    返還提存物
【裁判全文】
臺灣新竹地方法院民事裁定               97年度聲字第448號
聲  請  人  中國信託商業銀行股份有限公司
法定代理人  乙○○
相  對  人  甲○○
上列當事人間返還提存物事件，本院裁定如下：
    主  文
本院九十三年度存字第二０八號擔保提存事件，聲請人所提存之
擔保金即中央政府建設公債九十二年度甲類第六期債票，面額合
計新臺幣壹拾萬元，准予返還。
聲請費用由相對人負擔。
    理  由
一、按訴訟終結後，供擔保人證明已定20日以上之期間，催告受
    擔保利益人行使權利而未行使者，或法院依供擔保人之聲請
    ，通知受擔保利益人於一定期間內行使權利並向法院為行使
    權利之證明而未證明者，法院應依供擔保人之聲請，以裁定
    命返還其提存物，民事訴訟法第104條第1項第3款定有明文。
    此項規定，於其他依法令供訴訟上之擔保者準用之，同法第
    106條規定甚明。另所謂「訴訟終結」，固應從廣義解釋，
    包括撤銷假扣押或假處分裁定及執行程序終結在內。惟強制
    執行法第132條已於民國85年10月9日修正增列第3項，規定
    債權人收受假扣押或假處分裁定後已逾30日者不得聲請執行
    。故假扣押或假處分之供擔保人，於法院撤銷假扣押或假處
    分之執行後，如該假扣押或假處分裁定已逾上開30日期間而
    不得聲請執行時，自不因供擔保人未聲請撤銷假扣押或假處
    分裁定，而影響其依民事訴訟法第106條準用同法第104條第
    1 項規定行使定期催告及返還擔保物之權利，最高法院88年
    台抗字第682號裁判要旨可資參照。
二、本件聲請意旨略以：聲請人依銀行法及金融機構合併法規定
    ，於96年9月8日與花蓮區中小企業銀行股份有限公司（下稱
    花蓮區中小企業銀行）合併，聲請人為合併後之存續公司，
    依法概括承受花蓮區中小企業銀行相關業務及一切權利義務
    ，合先敘明。緣聲請人與相對人間給付借款事件，聲請人前
    遵本院93年度裁全字第126號民事裁定，為擔保假扣押實施
    ，提供中央政府建設公債92年度甲類第6期債票，面額合計
    新臺幣100,000元之擔保金，並以本院93年度存字第208號提
    存事件提存後，聲請本院以93年度執全字第113號假扣押執
    行在案。嗣因兩造達成和解，聲請人因此向本院聲請撤回前
    開假扣押執行在案，且聲請人復向本院聲請通知受擔保利益
    人即相對人於一定期間內行使權利，並向法院為行使權利之
    證明，經本院於96年4月16日以新院雲民簡96聲445字第0783
    0號函通知相對人，於文到25日內行使權利，而相對人迄今
    均未行使權利，為此請求返還前開提存之擔保金等語，並提
    出行政院金融監督管理委員會函、本院96年4月16日新院雲
    民簡96聲445字第07830號函、93年度裁全字第126號假扣押
    裁定、93年度存字第208號提存書（以上均影本）各乙份為
    證。
三、經查，聲請人主張之事實，除據其提出前開證物外，並經本
    院依職權調取本院93年度裁全字第126號假扣押事件、93年
    度執全字第113號假扣押執行事件、93年度存字第208號擔保
    提存事件、96年度聲字第445號通知受擔保利益人行使權利
    事件等卷，核與聲請人前開所述相符。次查，本件假扣押執
    行程序既經聲請人撤回執行，且距聲請人收受上開假扣押裁
    定後已逾30日，則參諸前述，聲請人已不得再聲請執行，是
    假扣押之執行程序自已終結，符合廣義的訴訟終結要件，且
    聲請人復已聲請本院通知受擔保利益人即相對人於一定期間
    內行使權利而不行使，亦據本院依職權查明兩造間於本院、
    臺灣臺北地方法院及臺灣基隆地方法院並無民事訴訟、調解
    或非訟事件繫屬，有本院前案紀錄表、臺灣臺北地方法院函
    及臺灣基隆地方法院函在卷可稽。從而，聲請人聲請返還前
    開提存之擔保金，即無不合，應予准許。
四、依民事訴訟法第95條、第78條，裁定如主文。
中    華    民    國    97    年    6    月     30    日
                  民事第二庭    法  官  楊明箴
以上正本係照原本作成。
如對本裁定抗告須於裁定送達後10日內向本院提出抗告狀，並
繳納抗告費新臺幣1,000元。
中    華    民    國    97    年    6    月     30    日
                                書記官  龔紀亞


司法院資訊處製作；財團法人民間司法改革基金會備份。
